臺灣高雄地方法院民事裁定            100年度監宣字第170號
聲  請  人  黃廖月櫻
非訟代理人  梁智豪律師
上列聲請人聲請黃加祿監護宣告事件，本院裁定如下：
    主  文
宣告黃加祿（男，民國○○年○○月○○日生，身分證統一編號：Ｚ000
000000號）為受監護宣告之人。
選定黃廖月櫻（女，民國42年3 月15日日生，身份證統一編號：
Ｚ000000000號）為受監護宣告人黃加祿之監護人。
指定黃筱真（女，民國○○年○○月○○日生，身份證統一編號：Ｚ000
000000號）為會同開具財產清冊之人。
聲請程序費用由受監護宣告人黃加祿負擔。
    理  由
一、本件聲請意旨略以：聲請人黃廖月櫻為應受監護宣告人黃加
    祿之配偶，黃加祿於民國99年3 月18日，因車禍受傷，致受
    有頭部外傷併顱內出血手術後，合併左側肢體偏癱，語言及
    認知障礙等傷害，致已不能為意思表示或受意思表示，或不
    能辨識其意思表示之效果，已達受監護宣告之程度，聲請人
    爰依法聲請本院准予對黃加祿為監護宣告，並選定聲請人為
    其監護人等語。
二、按「對於因精神障礙或其他心智缺陷，致不能為意思表示或
    受意思表示，或不能辨識其意思表示之效果者，法院得因本
    人、配偶、四親等內之親屬、最近一年有同居事實之其他親
    屬、檢察官、主管機關或社會福利機構之聲請，為監護之宣
    告。」民法第14條第1 項定有明文。又「法院應於鑑定人前
    訊問應受監護宣告之人。但有礙難訊問之情形或恐有害其健
    康者，不在此限。」、「監護之宣告，非就應受監護宣告之
    人之精神或心智狀況訊問鑑定人後，不得為之。」、「法院
    為監護之宣告時，應依職權就配偶、四親等內之親屬、最近
    一年有同居事實之其他親屬、主管機關、社會福利機構或其
    他適當之人選定一人或數人為監護人，並同時指定會同開具
    財產清冊之人。」民事訴訟法第602 條第1 項、第603 條、
    民法第1111條第1 項亦分別定有明文。
三、經查，聲請人主張之事實，業據提出高雄市○○○○○道路
    交通事故當事人登記聯單、高雄榮民總醫院診斷證明書、中
    華民國身心障礙手冊及戶籍謄本各1 份為證。而本院於鑑定
    人行政院國軍退除役官兵輔導委員會高雄榮民總醫院周植強
    醫師前訊問黃加祿，其多答非所問；經鑑定人周植強醫師鑑
    定後認為：病患（即黃加祿）因車禍傷到腦部，有胡言亂語
    答非所問，回答的問題聽不懂，只有部分理解能力，如日常
    生活方面，但沒有辦法表達，無法管理處分財產，無回復可
    能性，已不能為意思表示或受意思表示，或辨識其意思表示
    效果，應為監護宣告等語（見本院100 年7 月6 日鑑定筆錄
    ）；另據精神鑑定報告書亦載：「玖、鑑定結果：綜合上述
    評估結果，黃員目前之精神狀態屬於重度的失智範圍，已達
    『因其他心智缺陷，致不能為意思表示，或不能辨識其意思
    表示之效果』之程度，建議給予監護宣告」等語，此有行政
    院國軍退除役官兵輔導委員會高雄榮民總醫院100  年9 月6
    日高總精字第1000014202號函暨檢附精神鑑定報告書乙份在
    卷可憑，是依上揭鑑定結果，黃加祿因上揭意外傷及腦部致
    其心智缺陷，顯已達不能為意思表示或受意思表示，或不能
    辨識其意思表示之效果之程度，應可認定。本院爰依法宣告
    其為受監護宣告之人。
四、次查，聲請人黃廖月櫻為受監護宣告人黃加祿之配偶，有戶
    籍謄本1 份在卷可參，是本院審酌聲請人與受監護宣告人關
    係密切，聲請人亦有意願擔任監護人，是本院認由聲請人擔
    任監護人，應無不當之處，本院爰依上揭法條規定，選定聲
    請人擔任黃加祿之監護人。又經本院選定之監護人即聲請人
    ，自應依民法第1112條規定，負責護養療治受監護宣告人黃
    加祿之身體及妥善為財產管理之職務，一併敘明。
五、另就指定會同開具財產清冊之人部分，聲請人陳述：請本院
    指定其女兒黃筱真擔任會同開具財產清冊之人等語。本院參
    酌，黃筱真為受監護宣告人之女兒，是本院認由其擔任會同
    開具財產清冊之人，亦無不當，本院爰依上揭法條規定，指
    定黃筱真擔任會同開具財產清冊之人。又依民法第1113條準
    用同法第1099條之規定，於監護開始時，監護人對於受監護
    宣告人之財產，應會同黃筱真於2 個月內開具財產清冊並陳
    報法院，併此敘明。
六、依民事訴訟法第608 條第1 項，裁定如主文。
中    華    民    國  100     年    9     月    14    日
                   家事法庭 法  官  郭佳瑛
正本係照原本作成。
如不服本裁定關於選定監護人及指定會同開具財產清冊之人等部
分，應於送達後10日內向本院提出抗告狀，並繳納抗告費新臺幣
1,000元；其餘關於宣告監護之部分，不得抗告。
中    華    民    國  100     年    9     月    14    日
                            書記官  曾小玲